【裁判字號】    92,勞訴,111
【裁判日期】    920904
【裁判案由】    侵權行為損害賠償
【裁判全文】
臺灣臺北地方法院民事判決  九十二年度勞訴字第一一一號
    原      告  乙○○
    訴訟代理人  陳志勇律師
    被      告  甲○○即鴻運塑.
    訴訟代理人  蔡茂松律師
    複代理人    余如惠律師
右當事人間請求侵權行為損害賠償事件，經本院於中華民國九十二年八月十四日行言
詞辯論後，判決如左：
    主    文
被告應給付原告新台幣伍拾捌萬柒仟肆佰捌拾陸元，及自民國九十二年五月七日起至
清償日止，按週年利率百分之五計算之利息。
原告其餘之訴駁回。
訴訟費用由被告負擔十分之九，餘由原告負擔。
本判決第一項於原告以新台幣壹拾玖萬陸仟元為被告供擔保後，得假執行。但被告如
於假執行實施前，以新台幣伍拾捌萬柒仟肆佰捌拾陸元為原告預供擔保，得免為假執
行。
原告其餘假執行之聲請駁回。
    事    實
甲、原告方面：
一、聲明：
（一）被告應給付原告新台幣（下同）六十萬一千三百五十五元，及自本起訴狀繕本
（二）願供擔保，請准宣告假執行。
二、陳述：原告自民國（下同）八十九年二月十九日起受僱於被告擔任操作員，月薪
    為二萬三千五百八十元。因被告於九十年九月二十八日命原告趕工，卻未依勞工
    安全衛生法第五條、第二十三條、第二十五條等規定提供安全設備、教育、訓練
    ，使原告於趕工操作裁斷機時發生職業災害，遭機器截斷右手第二、三、四指，
    經急診顯微手術接合斷指，復於九十一年五月九日經手術分離肌腱沾黏，再於同
    年十二月十七日經醫師診斷，估計至少需二年復健。惟被告並未依勞動基準法規
    定補償必須之醫療費用及工資，且被告為原告申報勞工保險時僅申報一萬六千五
    百元，致原告請領勞保職業傷害給付時受有損害，雖經原告申請協調，被告仍拒
    為給付，爰依民法第一百八十四條、第一百九十五條、勞動基準法第五十九條、
    勞工保險條例第七十二條第二項規定提起本訴，請求被告給付如下金額：
１、醫療費補償二千三百五十元：原告自職災發生迄今已支付醫療費一萬七千四百八
    十九元，惟被告僅給付一萬五千一百三十九元。
２、原領工資二十九萬四千零五元：原告月薪二萬四千元，自職災發生後之九十年十
    月份起至九十二年四月份止，共十九個月之薪資未為給付，前開金額於扣除勞工
    保險條例給付十六萬一千九百九十五元後，仍應給付原告二十九萬四千零五元。
３、勞保以多報少之損失金額十萬五千元：原告受有之職業災害依勞保條例給付殘廢
    標準規定係屬第一０八項第九等級，應依月薪給付四百二十日，然因被告僅為原
    告申報月薪一萬六千五百元，致使被告損失十萬五千元。
４、精神慰撫金二十萬元：被告違反勞工安全衛生法致原告遭受職災，食指、中指、
    無名指遭截斷，雖經縫合，迄未痊癒，尚需手術及復健治療，依其所受痛苦及身
    分地位、經濟狀況，爰請求二十萬元之非財產損害賠償。
５、綜上，被告應給付原告共六十萬一千三百五十五元。
三、證據：提出投保資料、經濟部工廠設立登記資料、薪資袋、診斷證明書、勞工保
    險殘廢給付申請書、協調會議記錄、醫療費用收據、勞工保險傷病給付申請書、
    行政院勞工委員會北區勞動檢查所函（以上均影本）等件為證。
乙、被告方面：
一、聲明：
（一）原告之訴及假執行之聲請均駁回。
（二）如受不利判決，願預供擔保請准宣告免為假執行。
二、陳述：
    原告係於八十四年十二月十九日到職，並稱伊於訴外人裕隆汽車公司留職停薪，
    勞保與健保仍在繼續投保中，故伊放棄於被告公司加保，並簽立切結書承諾任何
    權益問題均與被告無關。被告嗣於八十九年初得知原告已無勞、健保後，隨即於
    同年一月十二日為伊申請投保勞保、健保，惟因原告業已領取老年給付，依規定
    不得再加入勞保，故經兩造協議後，被告乃僅為原告加入健保及職災保險，且原
    告之薪資為底薪一萬五千元、交通津貼九百元、伙食津貼二千一百元，特別獎金
    四誤五百元係原告未加入勞、健保之補貼，故交通津貼、伙食津貼、特別獎金均
    非原領工資之一部份，被告係依原告之固定底薪為其投保，並無以多報少。且原
    告早於切結書表明不願加入勞、健保，並自承任何問題均與被告無關，故原告訴
    請被告給付傷病給付之差額，已違背當初之承諾，並違反誠信原則。又依原告提
    出之診斷明書係載「宜修養與復健治療三個月」，且原告於九十二年十二月六日
    請領傷病給付時已可簽名，然原告竟一連申請八張診斷證明書，而該診斷證明書
    既僅供一般用途，即不足證明原告有喪失工作能力、仍需復健治療之情形。又本
    件發生事故之機器設有一托版，工作時應將塑膠片置於托版而將托版推入機器中
    再開啟機器施作，如依此工作流程，原告手部不會進入機器施壓之區域，且被告
    之工作流程已符合勞委會頒布之機器器械防護標準第九條規定，足證本件事故之
    發生，係完全可歸責於原告，被告就原告本身過失所生之損害，自不負賠償之責
    。況本件職災發生後，被告曾給付原告一萬五千元醫療費用，是原告提起本件之
    請求，均屬無據。
三、證據：提出原告之切結書、勞保局八十九年二月十一日保承字第六一三０八三三
    號函、原告勞工保險被保險人投保資料、九十年十一月二十日財團法人天主教耕
    莘醫院診斷證明書、原告九十年十二月二十六日簽名、九十年十一月二十日財團
    法人天主教耕莘醫院診斷證明書八份、勞工保險局九十二年二月十一日保給傷字
    第０９２６０２１１０１０號函及傷病給付申請書與勞工保險局現金給付通知表
    各五張、工作流程照片、動力衝剪機械之防護標準第九條（以上均影本）等件為
    證。
    理      由
一、原告主張：伊自八十九年二月十九日起受僱於被告擔任操作員，月薪為二萬三千
    五百八十元，因被告於九十年九月二十八日命原告趕工，卻未依勞工安全衛生法
    規提供安全之設備、教育、訓練，使原告於趕工操作裁斷機時發生職業災害，遭
    機器截斷右手第二、三、四指，經急診顯微手術接合斷指，復於九十一年五月九
    日經手術分離肌腱沾黏，再於同年十二月十七日經醫師診斷，估計仍需二年復健
    。惟被告並未依勞動基準法規定補償原告工資及醫療費用，且因被告為原告申報
    勞工保險時以多報少，致原告請領勞保職業傷害給付時受有損害，爰訴請被告給
    付醫療費補償二千三百五十元、原領工資二十九萬四千零五元、勞保損失十萬五
    千元及精神慰撫金二十萬元共六十萬一千三百五十五元。
二、被告則以：原告係於八十四年十二月十九日到職，自稱於訴外人裕隆汽車公司留
    職停薪，並簽立切結書放棄於被告公司加保。嗣於八十九年初得知原告已無勞、
    健保後，被告即於同年一月十二日為伊申請投保勞、健保，惟因原告業已領取老
    年給付，被告乃僅為原告加入健保及職災保險。又原告之薪資為底薪一萬五千元
    其餘交通津貼九百元、伙食津貼二千一百元，特別獎金四千五百元均非工資之一
    部，被告係依原告之固定底薪為其投保，並無以多報少。而依原告所提出之診斷
    明書僅供一般用途，即不足證明原告有喪失工作能力、仍需復健治療之情形。再
    依工作流程所示，本件發生事故之機器設有一托版，工作時應將塑膠片置於托版
    而將托版推入機器中再開啟機器施作，如依此流程，原告手部不會進入機器施壓
    之區域，且被告之工作流程已符合勞委會頒布之機器器械防護標準第九條，故本
    件事故之發生，完全可歸責於原告，被告就原告本身過失所生之損害，自不負賠
    償之責。且本件職災發生後，被告曾給付原告一萬五千元醫療費用，故原告提起
    本訴之請求，均屬無據云云，資為抗辯。
三、本件原告主張伊自八十九年二月十九日起受僱於被告擔任操作員，嗣被告因於九
    十年九月二十八日命原告趕工，使原告於操作裁斷機時發生職業災害，遭機器截
    斷右手第二、三、四指，經急診顯微手術接合斷指，復於九十一年五月九日經手
    術分離肌腱沾黏之事實，業據原告提出診斷證明書、勞工保險殘廢給付申請書、
    勞工保險傷病給付申請書（見本院簡易庭卷第十五頁至第十八頁、第四十二頁至
    第四十四頁）等件為證，並為被告所不爭執，是原告前開主張受有職業傷害之事
    實，應可信為真實。惟原告主張伊之月薪為二萬三千五百八十元，及被告未依勞
    工安全衛生法規提供安全之設備、教育、訓練，使原告發生本件職業災害，應給
    付短少之醫藥費、原領工資補償、勞保以多報少之損失金額及精神慰撫金本息等
    情，則為被告所否認，並以前開情詞置辯。
四、經查：
（一）原告主張伊之月薪為二萬三千五百八十元乙節，業據原告提出其於本件職災發
      生前之九十年四月份起至同年九月份止之薪資袋（見本院簡易庭卷第十三頁、
      第十四頁）為證，應可信實。被告辯稱原告之薪資僅為一萬五千元，其餘係交
      通津貼九百元、伙食津貼二千一百元、全勤獎金一千五百元，及特別獎金四千
      五百元云云，既未舉證以實其說，自無足取。況被告亦自承其所謂之交通津貼
      九百元、伙食津貼二千一百元、全勤獎金一千五百元係每月固定發給（見本院
      卷第二十頁），自可認係經常性之給付，益見被告辯稱原告之薪資僅為一萬五
      千元云云，洵無足取，自應以被告每月發給原告之薪資袋為可憑取。被告雖辯
      稱原告曾表明不願加入勞、健保，並自承任何問題均與被告無關云云，復提出
      切結書一紙（見本院簡易庭卷第七十頁）為證。惟查前開切結書係早於八十四
      年間原告首次受僱於被告工廠所簽立，且因原告斯時仍於訴外人裕隆汽車公司
      留職停薪中，故在被告處擔任暫時性之工作，此有前開切結書及原告之投保資
      料（見本院簡易庭卷第七十頁、第七三頁）可稽，並為兩造所不爭執。是原告
      於八十六年四月十六日離開被告公司時，上開協議書自隨之失其效力。至原告
      於八十九年間再度受僱於被告時，兩造已非約定擔任臨時性之工作，原告亦未
      於其他公司投保勞保，是被告執原告以前書立並已失效之切結書而辯稱原告提
      起本訴係違背當初之承諾並違反誠信原則云云，殊無可取。
（二）被告又辯稱依工作流程所示，本件發生事故之機器設有一托版，工作時應將塑
      膠片置於托版而將托版推入機器中再開啟機器施作，如依此流程，原告手部不
      會進入機器施壓之區域，且被告之工作流程已符合勞委會頒布之機器器械防護
      標準第九條，故本件事故之發生，完全可歸責於原告云云，惟為原告所否認。
      查本件職災之發生，係因被告就原告操作之機器未設置安全裝置，且未依規定
      實施每年定期檢查及每日作業前之檢點，而違反勞工安全衛生法之規定，業經
      北區勞動檢查所檢察屬實，此有行政院勞工委員會北區勞動檢查所九十二年四
      月二十三日北勞檢製字第０九二一０五四四四號函（見本院簡易庭卷第五十二
      頁）可稽。參之被告所提之照片（見本院卷第九六頁至九七頁）顯示原告操作
      時機器時，塑膠片係放在滑板上，需以手將滑板推入機器中定位，再按開關加
      壓施作，過程中中塑膠片之位置一旦發生偏離狀況，即需以人手加以調正，是
      被告執此辯稱如依工作流程，原告手部不會進入機器施壓之區域，係原告操作
      過程有過失及被告之工作流程已符合規定云云，洵無足取。
五、按勞工因遭遇職業災害而致死亡、殘廢、傷害或疾病時，雇主應依左列規定予以
    補償。但如同一事故，依勞工保險條例或其他法令規定，已由雇主支付費用補償
    者，雇主得予以抵充之：一、勞工受傷或罹患職業病時，雇主應補償其必需之醫
    療費用。二、勞工在醫療中不能工作時，雇主應按其原領工資數額予以補償。勞
    動基準法第五十九條定有明文。本件原告既係因遭遇職業災害而致傷殘，一如前
    述，是其於受傷後支出之醫療費用及在醫療中不能工作時，被告即應按其原領工
    資數額予以補償。被告雖以原告所提之診斷證明書僅供一般用途，不足證明原告
    有喪失工作能力、仍需復健治療之情形云云。惟查原告所提之診斷證明書係耕莘
    醫院出具，自有相當之公信力，徵之勞保局亦已依此核發原告傷殘給付在案，此
    有勞保給付申請書、核定書足憑（見本院簡易庭卷第十七頁），是被告此部分所
    辯，仍無可取。茲就原告請求金額分述如下：
（一）醫療費補償二千三百五十元部分：查原告自九十年十月十五日起至九十一二年
      四月八日止，共支出醫藥費八十四筆，總計一萬七千四百八十元，此有原告提
      出之醫療費用收據（見本院簡易庭卷第十九頁至第四十一頁背面）可憑，是原
      告主張伊支出一萬七千四百八十九元，即與前開收據不符。而被告業已給付原
      告一萬五千一百三十九元，亦有勞資協調會議記錄（見本院簡易庭卷第十八頁
      ）可佐，復為原告所不爭執，揆諸前開法條規定，原告請求被告應給付之醫療
      費用差額二千三百四十一元 (00000-00000=2341)部分，即屬有據，應予准許
      。至原告逾此範圍之請求，則屬無據，不應准許。
（二）原領工資二十九萬四千零五元部分：查原告之月薪為二萬三千五百八十元乙節
      ，此有原告於九十年四月份至九月份之薪資袋（見本院簡易庭卷第十三頁、第
      十四頁）足憑，而原告自本件職災發生之九十年九月二十八日起，歷經急診顯
      微手術接合斷指，復於九十一年五月九日經手術分離肌腱沾黏，再於同年十二
      月十七日經醫師診斷，估計仍需二年復健等情，亦據原告提出診斷證明書、勞
      工保險殘廢給付申請書、勞工保險傷病給付申請書（見本院簡易庭卷第十五頁
      至第十七頁、第四十二頁至第四十四頁）可按，而被告於本件職災發生後自九
      十年十月份起至九十二年四月份止共十九個月未為給付原告薪資，亦為被告所
      不否認，是原告請求被告給付前開十九個月之薪資，並扣除原告依勞工保險條
      例申請之給付十六萬一千九百九十五元後，尚應補償原告二十九萬四千零五元
      （23850x00-000000=286025），洵屬有據，應予准許。
（三）勞保損失十萬五千元部分：按投保單位不依勞工保險條例之規定辦理投保手續
      者，按自僱用之日起，至參加保險之日止應負擔之保險費金額，處以二倍罰鍰
      。勞工因此所受之損失，並應由投保單位依勞工保險條例規定之給付標準賠償
      之。投保單位違背勞工保險條例規定，將投保薪資金額以多報少或以少報多者
      ，自事實發生之日起，按其短報或多報之保險費金額，處以二倍罰鍰，並追繳
      其溢領給付金額。勞工因此所受損失，應由投保單位賠償之。而勞工保險除普
      通事故保險外，並包含職業災害保險，勞工保險條例第七十二條、第二條分別
      定有明文。經查本件原告受有之職業災害依勞保條例給付殘廢標準規定係屬第
      一０八項第九等級，應依月薪給付四百二十日，而被告卻以一萬六千五百元之
      薪資額為原告投保，此有勞工保險給付申請書（見本院簡易庭卷第十七頁）可
      參，是原告請求被告給付伊因此受有之損失十萬五千元{（00000-00000）x420
      /30=99120}，亦屬有據，應予准許。
（四）精神慰撫金二十萬元部分：本件原告因被告違反勞工安全衛生法規致遭受職業
      災害，受有食指、中指、無名指遭截斷之傷害，雖經手術縫合，迄未痊癒，無
      法使用右手工作，尚需復健治療，依原告之年齡已滿六十一歲、其因本件職災
      所受之身、心痛苦及兩造之身分、地位、經濟狀況等，因認原告請求二十萬元
      之非財產損害賠償，尚屬適當，應予准許。
六、綜上所述，原告請求被告給付五十八萬七千四百八十六元（2341+286025+99120
    +200000=587486），及自起訴狀繕本送達被告之翌日起即九十二年五月七日起至
    清償日止，按週年利率百分之五計算之利息，洵屬有據，應予准許。至逾此範圍
    之請求，則屬無據，不應准許。
七、假執行之宣告：
    兩造均陳明願供擔保，以代釋明，聲請宣告假執行及免為假執行，就原告勝訴部
    分，經核無不合，爰分別酌定相當擔保金額准許之。至原告敗訴部分，其假執行
    之聲請，即失所附麗，自不應准許。
八、至兩造其餘之攻擊或防禦方法，及未經援用之證據，經本院斟酌後，認為均不足
    以影響本判決之結果，自無逐一詳予論駁之必要，併此敘明。
九、結論：原告之訴為一部有理由，一部無理由，依民事訴訟法第七十九條但書、第
    第三百九十條第二項、第三百九十二條，判決如主文。
中      華      民      國    九十二    年      九      月      四      日
                                        勞工法庭法      官  林振芳
右為正本係照原本作成
如對本判決上訴，須於判決送達後廿日內向本院提出上訴狀
中      華      民      國    九十二    年      九      月      五      日
                                                書  記  官  葛映嵐


司法院資訊處製作；財團法人民間司法改革基金會備份。
